臺灣高等法院臺南分院民事判決　94年度勞上易字第3號
上　訴　人　台西汽車客運股份有限公司
法定代理人　乙○○
訴訟代理人　林德昇　　律師
　　　　　　顏伯奇　　律師
被上訴人　　甲○○○
上列當事人間請求給付退休金事件，上訴人對於民國93年12月31
日臺灣雲林地方法院第一審判決（93年度勞訴字第4號）提起上
訴，本院於94年4月19日言詞辯論終結，判決如下：
    主  文
上訴駁回。
第二審訴訟費用由上訴人負擔。
    事實及理由
一、按訴狀送達後，原告不得將原訴變更或追加他訴。但有擴張
    或減縮應受判決事項之聲明者，不在此限，民事訴訟法第25
    5條第1項第3款定有明文。本件被上訴人於起訴狀請求判決
    上訴人應給付新台幣（下同）81萬元之退休金，嗣於民國93
    年10月25日原審審理中聲明請求上訴人應再給付90年4月至8
    月份之薪資共計39178元，乃屬擴張應受判決事項之聲明，
    參諸前揭規定，應予准許，合先敘明。
二、被上訴人主張：被上訴人自62年7月26日起，即擔任上訴人
    售票員一職，直至93年7月31日離職，月平均薪資為18000元
    ，服務達31年，則據勞動基準法規定，被上訴人年資以45個
    基數計算，可請領之退休金為81萬元，詎上訴人拒絕給付退
    休金，並積欠被上訴人90年4月至8月份薪資共計39178元，
    迭經被上訴人催討，上訴人均置之不理，爰依法提出本訴等
    語。並聲明：上訴人之上訴駁回。
三、上訴人則以：被上訴人於93年7月間以家庭因故為由，向上
    訴人請求准予辭職，上訴人乃准予辭職，顯見兩造僱佣契約
    業已終止，被上訴人自無法再向上訴人為自請退休之意思表
    示，更遑論可向上訴人請領退休金。又被上訴人因違規販賣
    統聯客運車票，遭上訴人解僱，後託人請託雖已復職，亦已
    中斷3個月以上，依勞動基準法（下稱勞基法）第十條規定
    ，其前後年資不得合併計算，自亦不得請求退休金。至被上
    訴人請求上訴人清償其90年4月至8月份薪資共計39178元一
    事，上訴人並不爭執等語，資為抗辯。並聲明：(一)原判決不
    利於上訴人部分廢棄。(二)前開廢棄部分，被上訴人在第一審
    之訴駁回。
四、兩造不爭執之事實：
  (一)被上訴人於62年7月26日任職於上訴人公司，嗣於91年5月
      9日雖經上訴人解僱，然被上訴人旋即於91年9月24日復職
      。被上訴人後於93年7月23日向上訴人自請辭職，經上訴
      人同意於93年7月31日生效。
  (二)被上訴人上開任職情況符合勞基法第五十三條自請退休之
      規定。
  (三)卷附93年7月12日辭職書係被上訴人所出具。
  (四)對被上訴人主張其工作年資依勞基法第55條規定，可知被
      上訴人之勞工退休金給與標準為45個基數，及退休金基數
      之標準為18000元，依此計算，總計退休金數額為810000
      元。
  (五)上訴人積欠被上訴人90年4月份至8月份薪資，總計39178
      元。
五、本件兩造所爭執之處，應在於被上訴人年資曾中斷3個月後
    復職，其前後年資可否合併而得請求退休金？又被上訴人係
    向上訴人自請離職，是否喪失對上訴人請領退休金之權利。
    經查：
（一）按勞基法關於退休金之規定，係為保障勞工權益而設，屬
    　強制規定，勞雇雙方依民法第71條規定，不得事先拋棄退
      休金，且參酌勞基法並無如同法第18條所定勞工不得向雇
      主請求加發預告期間工資及資遣費之規定規範勞工不得請
      求退休金之情形，如勞工已符合退休條件（含自請退休及
      強制退休），僱主即應依法辦理退休，不得以調職、資遣
      或自願辭職代之。又依退休金之經濟性格觀之，工資本質
      上係勞工提供勞動力之價值，退休金之性質為「延期後付
      」之工資，為勞工當然享有之既得權利，於勞工退休時支
      付，且不因勞工事後離職而消滅。退休金本質上係以勞工
      全部服務期間為計算標準所發給之後付工資，雇主自不得
      以懲戒解僱、勞工自願辭職等為由，剝奪勞工請求退休金
      之權利，此參之政府擬將退休金改採「個人儲蓄帳戶」，
      可攜帶式退休金制度，其目的係避免僱主因財務困難或其
      他因素致勞工請求給付困難，影響勞工既得權益一事自明
      。
（二）上訴人雖辯稱：兩造間之僱佣關係已於93年7月31日終止
　　　，被上訴人自無由再向上訴人請求給付退休金等語，並提
  　　出辭職書乙紙為證，被上訴人雖不否認有於該辭職書上簽
    　名，然陳稱：其向上訴人請求退休，惟因不識字，遂依科
      長提供之文件，照本宣科謄錄於辭職書上等情，而上訴人
      所指之科長鄭國安因滯留大陸，本院無從傳訊，姑不論被
      上訴人提出之辭職書係其應上訴人之要求而簽具，抑或係
      被上訴人自行提出，然觀之辭職書所載：「茲因本人（按
      為被上訴人）在公司服務已屆30餘年，承蒙上級長官愛戴
      ，近年因家庭變故，夫婿臥病在床數年，缺人照料，為了
      專心照顧夫婿，以免遭人非議，不得已情況之下，懇請上
      級長官准予辭職。」等文，其上別無表示被上訴人拋棄其
      退休金請求權之記載，而兩造既不否認兩造於93年8月17
      日曾在雲林縣勞資關係協會勞資爭議協調會會議協議退休
      金給付事宜之情，足見被上訴人至遲於斯時起，即向上訴
      人為請求退休金之意思表示，而被上訴人於辭職前既已符
      合自請退休之條件，已如前述，則揆之上開說明可知，被
      上訴人請求上訴人給付系爭退休金，於法自屬有據，上訴
      人徒以被上訴人係自動辭職，非辦理退休一事為由，主張
      被上訴人不得請求退休金等語，自非正當，要不足採信。
      上訴人雖又抗辯被上訴人因違規販賣統聯公司之車票，遭
      上訴人解僱，其後雖託人請託復職亦已間隔3個月以上，
      依勞基法第十條規定，其前後年資不得合併計算，自亦不
      得請求退休金云云，惟為被上訴人所否認並稱上訴人與統
      聯公司本合夥經營，嗣拆夥各自經營為被上訴人所不知，
      事發後係靜候調查，並無中斷年資，此由被上訴人復職後
      93年6月份之薪資袋仍載有1500元之年資加給可證等語。
      經本院訊問證人即上訴人公司總站之主任林連富於本院証
      述：須服務20年以上才能領1500元之年資加給等語。因之
      ，姑不論被上訴人之年資中斷是否可歸責於被上訴人，上
      訴人於被上訴人復職後仍於發薪時發給被上訴人年資加給
      ，而非從新敘薪，即屬承認被上訴人年資之繼續，應認上
      訴人已拋棄於被上訴人請求退休金時，主張其前後年資不
      得合併計算之權利。上訴人於被上訴人請求給付退休金之
      際突再主張被上訴人前後年資不得計算顯無可取。蓋勞基
      法第十條雖屬強制規定，但考其立法精神應係為保護勞工
      而設，並非指企業主亦不得拋棄將勞工年資中斷前後之年
      資予以分別計算之權利。再有關上訴人迄未給付被上訴人
      退休金一事，亦為兩造所不爭執，且上訴人於原審審理時
      既表示對被上訴人主張之退休金額81萬元不爭執，則被上
      訴人請求上訴人給付退休金81萬元，及自追加起訴狀繕本
      送達之翌日即93年10月26日起至清償日止，按週年利率百
      分之5計算之利息，為有理由，應予准許。
（三）被上訴人復主張上訴人積欠90年4月份至8月份薪資，總計
      39178元之情，業據其提出薪資明細表乙份為證，復為上
      訴人所不爭執，則被上訴人依據兩造間之僱佣關係請求上
      訴人給付上開薪資，為有理由，亦應予准許。
六、從而，被上訴人依兩造僱佣關係，及勞動基準法關於退休金
    之規定，請求上訴人給付0000000元，及自追加起訴狀繕本
    送達之翌日即93年10月26日起至清償日止，按週年利率百分
    之5計算之利息，為有理由，應予准許。是則原審判命上訴
    人如數給付，並依被上訴人之聲請酌定擔保金額為假執行之
    宣告，於法並無不合。上訴意旨指摘原判決不當，求予廢棄
    改判，為無理由，應予駁回其上訴。
七、又本件待證事實已臻明瞭，兩造其餘攻擊防禦方法及舉證，
    對判決之結果已不生影響，爰不一一詳為審酌，併此敘明。
八、據上論結，本件上訴為無理由，依民事訴訟法第449條第1項
    、第78條，判決如主文。
中　　華　　民　　國　　94　　年　　5　　月　　 3 　　日
                    民事第一庭  審判長法　官　王惠一
　　　　　　　　　　　      　　　　　法　官  林永茂
　　　　　　　　　　　      　　　　　法　官  蘇重信
上為正本係照原本作成。
不得上訴。
中　　華　　民　　國　　94　　年　　5　　月　　 3 　　日
                                      書記官　黃文生
                                                K
